臺灣臺南地方法院交通事件裁定　　　　100年度交聲字第534號
原處分機關　交通部公路總局嘉義區監理所新營監理站
異　議　人
即受處分人　陳盈裕
上列受處分人因違反道路交通管理處罰條例案件，對於交通部公
路總局嘉義區監理所新營監理站民國100年6月20日所為之裁決處
分（處分案號：新監裁違字第裁73-Z8B009467號）聲明異議，本
院裁定如下：
      主  文
原處分關於罰鍰新臺幣伍萬柒仟伍佰元部分撤銷。
上開撤銷部分，陳盈裕不罰。
其餘異議駁回。
      理  由
一、原處分意旨略以：異議人陳盈裕於民國98年5月18日21時35
    分許，駕駛車牌號碼122-TF號自用一般大貨車，行國道三號
    北上306.5公里處時，遭內政部警政署國道公路警察局第八
    警察隊白河分隊（下稱舉發機關）警員攔停並施以酒測，測
    得異議人呼氣酒精濃度為0.93mg/L，已超過規定標準值0.25
    mg/L為由而予以製單舉發。嗣經原處分機關即交通部公路總
    局嘉義區監理所新營監理站以其違規事證明確，依道路交通
    管理處罰條例第35條第1項第1款（原處分漏載第24條第1項
    第2款）及違反道路交通管理事件統一裁罰基準表之規定，
    裁處罰鍰新臺幣（下同）60,000元，吊扣駕駛執照12個月，
    並應參加道路交通安全講習等語。
二、聲明異議意旨略以：本件酒醉駕車違規部分業經檢察官為緩
    起訴處分，異議人並已向指定機構即財團法人犯罪被害人保
    護協會臺灣臺南分會支付緩起訴處分金50,000元完畢，依照
    一事不二罰，請求撤銷原處分中之罰鍰裁罰等語。
三、按汽車駕駛人，駕駛汽車經測試檢定有酒精濃度超過規定標
    準者，處15,000元以上60,000元以下罰鍰，並當場移置保管
    該汽車及吊扣其駕駛執照1年；因而肇事致人受傷者，並吊
    扣其駕駛執照2年；致人重傷或死亡者，吊銷其駕駛執照，
    並不得再考領。又汽車駕駛人，有第35條第1項規定之情形
    者，應接受道路交通安全講習，道路交通管理處罰條例第35
    條第1項第1款、第24條第1項第2款分別定有明文。又汽車駕
    駛人飲用酒類或其他類似物後其吐氣所含酒精濃度超過每公
    升0.25毫克以上者，不得駕車，道路交通安全規則第114條
    第2款復定有明文。
四、經查：
  (一)舉發機關以異議人於上開時、地，經施以酒測測得呼氣酒精
    濃度高達0.93mg/L，因已超過規定標準值0.25mg/l而予以製
    單舉發，嗣經原處分機關裁處如前所述之裁罰等情，有舉發
    機關98年5月18日公警局交字第Z8B009467號舉發通知單及原
    處分機關100年6月20日新監裁違字第裁73-Z8B009467號裁決
    書各1份在卷可稽，且為異議人所不爭執，是此部分違規事
    實已可認定。又異議人因酒後駕車行為，經臺灣臺南地方法
    院檢察署檢察官認其所為係犯刑法第185條之3之公共危險罪
    ，惟參酌刑法第57條所列事項及公共利益維護，認以緩起訴
    較為適當，而依刑事訴訟法第253條之2第1項第4款之規定，
    以98年度營偵字第930號緩起訴處分書命異議人向指定機構
    即財團法人犯罪被害人保護協會臺灣臺南分會支付50,000元
    緩起訴處分金，且緩起訴期間自98年10月14日起至99年10月
    13日止等事實，經本院調取臺灣臺南地方法院檢察署98年度
    營偵字第930號（含98年度緩字第2530號緩起訴執行卷宗）
    偵查卷查證屬實。
  (二)惟按95年2月5日生效之行政罰法第26條第1項規定，一行為
    同時觸犯刑事法律及違反行政法上義務規定者，依刑事法律
    處罰之。但其行為應處以其他種類行政罰或得沒入之物而未
    經法院宣告沒收者，亦得裁處之。究其立法目的，無非以一
    行為同時觸犯刑事法律及違反行政法上義務規定時，由於刑
    罰與行政罰同屬對不法行為之制裁，而刑罰之懲罰作用較強
    ，故依刑事法律處罰，即足資警惕時，實無一事二罰再處行
    政罰之必要，且刑事法律處罰，由法院依法定程式為之，較
    符合正當法律秩序，應予優先適用，但罰鍰以外之沒入或其
    他種類行政罰，因兼具維護公共秩序之作用，為達行政目的
    ，行政機關仍得併予裁處。然道路交通管理處罰條例第35條
    第8項明定：「前項汽車駕駛人，經裁判確定處以罰金低於
    本條例第92條第3項所訂最低罰鍰基準規定者，應依本條例
    裁決繳納不足最低罰鍰之部分」，參以該條項係於94年12月
    28日增訂，並於95年3月1日施行，對照行政罰法第26條關於
    一事不二罰之規定，係於94年2月5日公布，於95年2月5日施
    行，顯見該項規定之立法目的應係考量適用行政罰法第26條
    後，在酒後駕車違規應受刑事處罰者，刑事處罰額度低於行
    政罰之流弊。參酌大法官解釋釋字第503號所揭示：違反作
    為義務之行為，同時構成漏稅行為之方法而處罰種類相同者
    ，如從其一重處罰已足達成行政目的時，即不得再就其他行
    為併予處罰，始符憲法保障人民權利之意旨，並未排除因前
    揭刑事處罰偏低所產生不合理之流弊而特別立法補繳差額之
    情形。
  (三)本件異議人上開酒駕行為，經檢察官依刑事訴訟法第253條
    之2第1項第4款規定為緩起訴處分，並命受處分人向公益團
    體捐款，受處分人係履行檢察官所為緩起訴處分命令，此等
    命令名義上雖非刑罰，但仍是一種特殊處遇措施，造成受處
    分人之財產減少，性質上亦屬剝奪人民財產權之處分，與刑
    事制裁無異，實質上為刑事處罰。故檢察官為緩起訴處分並
    命向公益團體捐款者，其捐款解釋上亦屬道路交通管理處罰
    條例第35條第8項所規定之罰金。而參諸違反道路交通管理
    事件統一裁罰基準表之規定，對於駕駛人駕駛自用一般大貨
    車，其吐氣所含酒精濃度超過每公升0.55毫克者，其最低應
    納罰鍰之數額為52,500元。查本件異議人在刑事部分，業經
    檢察官為緩起訴處分，並經檢察官命其向財團法人犯罪被害
    人保護協會臺灣臺南分會支付50,000元，異議人亦於98年12
    月16日履行上開緩起訴處分之負擔完畢一情，有臺灣土地銀
    行存摺類存款憑條、財團法人犯罪被害人保護協會臺灣臺南
    分會98年12月25日98南護國緩字第548號函檢附財團法人犯
    罪被害人保護協會臺灣臺南分會收據、臺灣高等法院被告前
    案紀錄表、臺灣臺南地方法院檢察署檢察官98年度營偵字第
    930號緩起訴處分書各1份附於上揭卷宗可憑，依前揭說明，
    異議人所繳之緩起訴處分金尚不足52,500元之最低罰鍰，則
    依上開規定，本件受處分人行政罰罰鍰部分，應於扣除上開
    緩起訴處分金50,000元之金額後，處以2,500元之罰鍰。
  (四)惟按前項汽車駕駛人，經裁判確定處以罰金低於本條例第92
    條第4項所訂最低罰鍰基準規定者，應依本條例裁決繳納不
    足最低罰鍰之部分，道路交通管理處罰條例第35條第8款定
    有明文。就上揭條文內容解釋，因刑事裁判確定處以罰金者
    ，其駕駛人另涉有道路交通管理處罰事件案件時，不應再以
    違反道路交通管理事件統一裁罰基準表中，因逾越應到案期
    限不同期限而處以差別罰鍰之規定，即應以罰鍰最低額裁罰
    之。查核違反道路交通管理事件統一裁罰基準表中，關於駕
    駛人駕駛自用一般大貨車，其吐氣所含酒精濃度超過每公升
    0.55毫克者，其最低應納罰鍰之數額為52,500元，原處分機
    關逕以基準表中最高額之罰鍰60,000元之規定裁罰異議人，
    於法未洽，是此，原處分機關溢罰之7,500元部分自應由本
    院一併撤銷。
  (五)綜上所述，原處分機關就異議人所處罰鍰60,000元之行政裁
    罰，其中50,000元部分因異議人已繳納刑事案件之緩起訴處
    分金，另7,500元部分則有上述溢罰情事，故其裁處異議人
    罰鍰57,500元部分，即有未洽，應由本院撤銷該部分處分並
    為異議人不罰之諭知，以資適法；至於原處分中關於罰鍰2,
    500元之部分，於法並無違誤，異議人此部分異議即無理由
    ，應予駁回。另原處分對異議人為吊扣駕駛執照12個月，並
    施以道路交通安全講習之處分部分，核無不當，此部分異議
    人並未聲明異議，本院不予審究，附此敘明。
五、據上論斷，應依道路交通管理處罰條例第87條第2項、道路
    交通事件處理辦法第18條、第19條前段，裁定如主文。
中    華    民    國   100    年    12    月    27    日
                      交通法庭  法  官  黃聖涵
以上正本證明與原本無異。
如不服本裁定，應於收受送達後5日內向本院提出抗告狀。（應
附繕本）
                                書記官  吳揆滿
中    華    民    國   100    年    12    月    27    日